臺灣臺北地方法院民事判決　　　　　　 96年度簡上字第137號
上　訴　人　台灣中小企業銀行股份有限公司
法定代理人　戊○○
訴訟代理人　丙○○
　　　　　　甲○○
被上訴人　　乙○○
上列當事人間請求清償債務事件，上訴人對於中華民國95年12月
21日本院台北簡易庭95年度北簡字第54776 號第一審判決提起上
訴，經本院於民國96年5月4日言詞辯論終結，判決如下：
    主      文
上訴駁回。
第二審訴訟費用新臺幣壹仟伍佰元由上訴人負擔。
    事實及理由
一被上訴人經合法通知，未於言詞辯論期日到場，核無民事訴訟
  法第386 條各款所列情形，爰依上訴人之聲請，由其一造辯論
  而為判決。
二上訴人主張：
  (一)被上訴人及其夫即原審共同被告丁○於民國92年2 月18日向
    其申請信用卡，經其核准後，分別領用卡號00000000000000
    00號之附卡與卡號0000000000000000號之正卡，依約彼等即
    得於特約商店簽帳消費及預借現金，但應於當期繳款截止日
    前清償或以循環信用方式繳付最低應繳金額；如未依約繳款
    ，依信用卡約定條款第21條第2項第2款及第22條第2項之約
    定，上訴人得於事先通知或催告後，暫停持卡人使用信用卡
    之權利，債務視為全部到期，上訴人有權請求持卡人一次還
    清欠款，並得依信用卡約定條款第15條規定，請求持卡人給
    付將每筆得計入循環信用本金之帳款，自各筆帳款入帳日起
    至清償日止，以年息17%計算之循環利息。又依信用卡約定
    條款第3條之約定，正附卡持卡人就各別使用信用卡所生應
    付帳款互負連帶清償責任。
  (二)信用卡雖為簽帳消費以代現金支付之工具，但其本質仍屬消
    費借貸關係，而銀行業者於消費借貸業務上，借款人若無提
    供相當之擔保品，通常都會徵提一到二名連帶保證人（須經
    徵信及授信程序），以降低貸放之風險，惟信用卡因借貸額
    度較低，風險考量亦較一般信用放款為低，故通常並無徵提
    連帶保證人，然於有附卡申請者之情形則有不同，蓋因附卡
    持卡人所持有之信用卡，與正卡持卡人所持有之信用卡無論
    外觀或功能，甚至於客戶權益保障上皆無差異，且因其係依
    附於正卡而為申請，未經一般徵信及授信程序，而此所產生
    之貸放風險猶在一般正卡之上，故基於權利與義務之對等，
    科予附卡持卡人相對應之連帶清償責任，當在情理之內，而
    無違反平等互惠及誠信原則之處。
  (三)系爭信用卡約定條款已明定正附卡持卡人應就各別消費所生
    帳款負連帶清償責任，就連帶債務之成立已有明示；而被上
    訴人與丁○為夫妻，其生活關係之密切，由彼等一同向上訴
    人申請信用卡，可見一斑；又附卡與正卡共用額度，且附卡
    與正卡核准與否及額度高低亦無關連，要難想像丁○於收受
    正、附卡及相關文件後，有何益處而不轉交附卡及相關文件
    予被上訴人，再者，依被上訴人與丁○關係之密切，丁○持
    用正卡消費所生利益，豈能不澤及被上訴人，原審判決以社
    會常情之臆測，銀行實務之推估，而未就本件個案為實際調
    查，逕認系爭信用卡約定條款第3 條之約定違反平等互惠與
    誠信原則，於適用法規上恐有率斷之虞。
  (四)丁○於領用信用卡後即陸續簽帳消費，惟自95年3月7日起未
    再依約繳款，依約已喪失期限利益，應一次清償所欠帳款新
    臺幣（下同）74,820元及利息，被上訴人既為附卡持卡人，
    對此筆帳款即有連帶清償之責，爰依兩造間之信用卡使用契
    約，提起本件訴訟。並於本院上訴聲明：1.原判決關於駁回
    上訴人後開第二項之訴部分廢棄；2.被上訴人應給付上訴人
    74,820元，及其中70,413元自95年5月8日起至清償日止，按
    年息百分之17計算之利息。（上訴人於原審聲明請求：(一)上
    訴人及原審共同被告丁○應連帶給付上訴人74,820元，及其
    中70,413元自95年5月8日起至清償日止，按年息百分之17計
    算之利息；(二)丁○應給付上訴人89,608元，及其中88,471元
    自95年2 月21日起至清償日止，按年息百分之14.625計算之
    利息。原審判命丁○如數給付，而駁回上訴人其餘之訴，原
    審共同被告丁○未上訴，上訴人則就其敗訴部分上訴，未上
    訴部分已告確定。）
三被上訴人未於言詞辯論期日到場，亦未提出任何書狀陳述。
四上訴人主張之上開事實，業據提出信用卡申請書、信用卡約定
  條款、交易明細表等件為證，經核相符，被上訴人於相當時期
  受合法之通知，而於言詞辯論期日不到場，亦未提出準備書狀
  爭執，依民事訴訟法第280條第3項前段規定，視同自認，堪信
  上訴人之主張為真實。
五本件上訴人主張被上訴人應對原審共同被告丁○之信用卡消費
  帳款負連帶清償之責，乃以其所提出之信用卡申請書及信用卡
  約定條款為據，惟連帶債務之成立，以債務人之明示或法律之
  規定為限，此觀民法第272 條之規定即明。細觀前開信用卡申
  請書，其內對正附卡持卡人是否應就信用卡消費帳款互負連帶
  清償責任一節，未設一詞，亦即，以該申請書而言，丁○及被
  上訴人僅表明欲向上訴人申請信用卡使用之意，並未明示彼等
  願就同一債務，對上訴人（即債權人）各負全部給付之責，難
  認彼等已明示願負連帶清償之責。而系爭信用卡約定條款第3
  條第1 項雖明載：「正卡持卡人得為經貴行（即上訴人）同意
  之第三人申請核發附卡，且正卡持卡人或附卡持卡人就各別使
  用信用卡所生應付帳款互負連帶清償責任。」等語，然此約定
  條款為上訴人為與不特定多數消費者訂立同類契約之用，所預
  先擬定，參酌上訴人自承：伊公司在上訴人、原審共同被告丁
  ○申請系爭信用卡時，並未將系爭信用卡約定條款提出，亦未
  告知上開條款之內容云云等情（見本院96年5月4日言詞辯論筆
  錄），足見該約款尚不足以作為丁○與被上訴人對連帶債務之
  成立已有明示之依據。上訴人既未能證明丁○與被上訴人就使
  用系爭信用卡所生之債務，已有成立連帶債務之明示，準此，
  上訴人主張被上訴人應對丁○使用系爭信用卡所欠帳款，負連
  帶清償責任，即難認有理。
六綜上所述，上訴人依據兩造間之信用卡使用契約，主張被上訴
  人應給付74,820元，及其中70,413元自95年5月8日起至清償日
  止按年息百分之17計算之利息，即屬無據，不應准許。原審就
  上開部分為上訴人敗訴之判決，所持理由雖與本院不同，但結
  論並無二致，上訴意旨指摘原判決此部分不當，聲明廢棄改判
  ，為無理由，其上訴應予駁回。
七本件事證已明，兩造其餘攻擊防禦方法及舉證，經本院審酌後
  ，認與判決結果無影響，爰不另一一論述，併予敘明。
八據上論結，本件上訴為無理由。依民事訴訟法第436條之1第3
  項、第449條第1項、第463 條、第385條第1項前段、第78條，
  判決如主文。
中　　華　　民　　國　　96　　年　　5 　　月　　18　　日
                  民事第六庭    審判長法　官  李昆曄
                   　　　　　　　　　 法　官  曾部倫
                                      法  官  陳婷玉
以上正本係照原本作成。
本判決不得上訴。
中　　華　　民　　國　　96　　年　　5 　　月　　18　　日
                                      書記官  詹雪娥
